臺灣板橋地方法院刑事判決　　　　　　100年度交易字第868號
公　訴　人　臺灣板橋地方法院檢察署檢察官
被　　　告　許鴻彬
上列被告因傷害等案件，經檢察官提起公訴（100 年度偵字第16
451 號），本院判決如下：
    主  文
許鴻彬服用酒類，不能安全駕駛動力交通工具而駕駛，處拘役肆
拾日，如易科罰金，以新臺幣壹仟元折算壹日；又傷害人之身體
，處有期徒刑月，如易科罰金，以新臺幣壹仟元折算壹日，扣
案之鋸子壹支沒收。
被訴恐嚇部分無罪。
    事  實
一、緣許鴻彬與孫妏臻原同居住在新北市林口區○○○街1 巷5
    號4 樓之4 ，後因2 人發生爭吵，許鴻彬乃於民國100 年3
    月間搬離上開處所。且因渠2 人發生爭吵衝突時，孫妏臻之
    子陳健平亦有在場維護孫妏臻，許鴻彬遂對陳健平不滿。
二、許鴻彬於100 年6 月11日上午9 時許起，在其位在新北市林
    口區○○○路○段68巷6 號5 樓居所內飲用酒類，飲酒期間
    與前同居人孫妏臻在電話中起爭執，又因其所有之車牌號碼
    FUO-592 號重型機車當時尚放置在孫妏臻的住處樓下即新北
    市林口區○○○街1 巷5 號前，且該機車遭不詳之人以鍊條
    上鎖，許鴻彬為了鋸開該鍊條，明知服用酒類，不能安全駕
    駛動力交通工具者，不得駕駛動力交通工具，竟在飲酒後已
    達不能安全駕駛動力交通工具之情況下，仍於當日將近中午
    時帶著1 支鋸子，騎乘動力交通工具車牌號碼626-DFZ 號重
    型機車，自其上開居所騎至新北市林口區○○○街1 巷5 號
    前。許鴻彬騎機車於當日中午12時15分許抵達新北市林口區
    ○○○街1 巷5 號前時，適巧孫妏臻之子陳健平亦騎機車返
    家正在停車，許鴻彬下車時手持前開鋸子且打開鋸子，見陳
    健平正在停車，乃走向陳健平，因其對陳健平已有宿怨，竟
    基於傷害之犯意，持前開鋸子揮向陳健平之左手上臂靠近肩
    膀處，致該處挫傷，陳健平見狀旋即欲搶下許鴻彬手持的鋸
    子，2 人發生拉扯，因許鴻彬緊抓住該鋸子，2 人拉扯致陳
    健平因而受有臉、頭皮、頸部、背部、肩及上臂多處挫傷之
    傷害。旋因陳健平之鄰居報警，警方據報到場，扣得許鴻彬
    手持之前開鋸子1 支，並經測試許鴻彬呼氣酒精濃度達每公
    升0.85毫克，而查悉上情。
三、案經陳健平訴由新北市政府警察局新莊分局報請臺灣板橋地
    方法院檢察署檢察官偵查起訴。
    理  由
甲、有罪部分：
一、按被告以外之人於審判外之言詞或書面陳述，除法律有規定
    者外，不得作為證據，刑事訴訟法第159 條第1 項定有明文
    ；又按被告以外之人於審判外之陳述，雖不符刑事訴訟法第
    159 條之1 至159 條之4 之規定，而經當事人於審判程序同
    意作為證據，法院審酌該言詞陳述或書面陳述作成時之情況
    ，認為適當者，亦得為證據，刑事訴訟法第159 條之5 第1
    項亦有明文；再按當事人、代理人或辯護人於法院調查證據
    時，知有第159 條第1 項不得為證據之情形，而未於言詞辯
    論終結前聲明異議者，視為有前項之同意，復為刑事訴訟法
    第159 條之5 第2 項所明定。查本案所引用被告以外之人於
    審判外之陳述（包含書面陳述），雖屬傳聞證據，然被告與
    檢察官於本案言詞辯論終結前，並未爭執該等審判外陳述（
    包含書面陳述）之證據能力，本院審酌相關供述證據作成時
    之情況，尚無違法不當及證明力明顯過低之情形，且認為適
    當，依前開規定，該等供述證據應皆有證據能力，合先敘明
    。
二、上揭服用酒類不能安全駕駛動力交通工具而駕駛之犯罪事實
    ，業據被告坦承不諱，又訊據被告許鴻彬矢口否認有何傷害
    之犯行，辯稱：那天伊是去第二次，第一次去的時候看到伊
    的FUO-592 號機車被鏈條鎖住，伊就回去拿破壞鏈條的工具
    ，但是伊找不到，只有找到鋸子，伊就騎著另1 台向朋友借
    的626-DFZ 號機車到該處，剛好到的時候碰到告訴人，伊當
    時距離伊的機車5 、6 步，伊下車之後就直接把鋸子打開要
    鋸機車的鏈條，告訴人正好也騎著機車回來，我們是舊識，
    之前雖然有發生不愉快的事情，伊還是有跟他打招呼，他看
    到伊手上的鋸子，以為伊要攻擊他，2 個人就拉扯在一起。
    當天伊要去騎摩托車之前，伊有打電話去他們家裡，伊打電
    話去的時候，伊的兒子在那邊，還有1 個十幾歲的女孩子，
    接了電話就莫名其妙對伊大小聲，伊只是要問伊的機車在哪
    裡，伊要去牽伊的機車，伊分2 次打電話，第1 次是伊兒子
    接的，第2 次是那個十幾歲的女孩子接的，2 個人接到伊的
    電話，都對伊大小聲，也不告訴伊說伊的機車到底在哪裡。
    伊那天騎去該處的626-DFZ 號機車是伊向別人借的，別人向
    伊要，所以伊不得不去牽伊的機車云云。經查：
  (一)上揭服用酒類不能安全駕駛動力交通工具而駕駛之犯罪事實
    ，業據被告坦承不諱，並有酒精測定紀錄表、刑法第185 條
    之3 案件測試觀察紀錄表、汽機車駕駛人酒後生理協調平衡
    檢測紀錄表各1 件在卷可稽，足證被告之自白確與事實相符
    ，堪以採信，其此部分之犯行堪以認定。
  (二)上揭傷害之犯罪事實，業據告訴人陳健平於警詢及偵審時結
    證在卷，並有行政院衛生署台北醫院出具之診斷證明書影本
    1 件、現場及告訴人傷勢照片共8 張在卷可稽，以及鋸子1
    支扣案足資為證。且查：
    1.告訴人於偵查中證稱：我停好車要把車上東西放下來時被
      告從我右後方直接拿鋸子架在我脖子上，鋸子已經打開，
      跟說叫你媽小心一點這是給你媽第一次警告，叫你媽小心
      一點我要你們全家死，我當時人還坐在機車上，我慢慢下
      車把機車停好，被告就突然把鋸子往後拉，造成我脖子有
      受傷等語（見偵查卷第42頁），其於本院審理時證稱：我
      要放下機車腳架，我感覺我的脖子上隱約有被鋸子拉動的
      感覺，我就轉身，左手抓住被告的左手，他的右手拿著鋸
      子，他直接把鋸子拉回去，鋸子砍到我的脖子與右手臂，
      他還有再揮1 刀，我閃開，但是還是有揮到我的腰際，他
      揮過來的時候我右手抓住他的右手，2 人僵持在那邊，我
      大喊殺人。‧‧‧之後就開始在奪他的鋸子了等語（見本
      院卷第45、47頁），就告訴人所指「被告從我右後方直接
      拿鋸子架在我脖子上」及之後「被告把鋸子拉回去，鋸子
      砍到我的脖子與右手臂」之情節，為被告所否認，觀諸卷
      附之警方當日到達現場後所拍攝的告訴人照片（見偵查卷
      第27至29頁），亦難以認定當時告訴人的頸部右側及右手
      臂，有何因與鋸齒接觸、因鋸齒拉動而造成的傷痕，故告
      訴人所指「被告從我右後方直接拿鋸子架在我脖子上」及
      之後「被告把鋸子拉回去，鋸子砍到我的脖子與右手臂」
      ，自難遽認係真實。
    2.但卷附之警方當日到達現場後所拍攝的告訴人照片，則可
      見到其左手上臂靠近肩膀處，有明顯因鋸子的鋸齒接觸造
      成的挫傷傷痕（見偵查卷第27頁），就此，告訴人於警詢
      時稱：被告右手持鋸子朝伊當面砍過來，伊稍微閃避不及
      ，左大臂處被鋸子劃到受傷，後來伊與被告雙方拉扯等語
      （見偵查卷第6 頁），應可採信。
    3.又告訴人的左手上臂靠近肩膀處受到前述的挫傷之後，告
      訴人稱其旋即欲搶下被告手持的鋸子而2 人發生拉扯，被
      告亦坦承2 人間有拉扯之事實。而查，當時係因被告緊抓
      住該鋸子，2 人乃一再拉扯，在此情況下，被告對於因為
      自己緊抓住該鋸子而拉扯所可能造成的雙方肢體碰撞、磨
      擦，可能導致對方受傷乙節，顯有預見之可能性，被告本
      此預見，猶仍執意為之，即使告訴人因此受傷，亦在所不
      惜，難謂無傷害之故意。是告訴人當時所受臉、頭皮、頸
      部、背部、肩及上臂多處挫傷之傷勢，應係被告傷害所致
      ，至可肯定，被告否認傷害云云，不足採信，事證明確，
      其傷害犯行亦堪以認定。
三、按被告行為後，刑法第185 條之3 規定業於100 年11月30日
    修正公布，並自100 月12日2 日起生效施行，修正前該條規
    定「服用毒品、麻醉藥品、酒類或其他相類之物，不能安全
    駕駛動力交通工具而駕駛者，處一年以下有期徒刑、拘役或
    科或併科十五萬元以下罰金。」，修正後服用毒品、麻醉藥
    品、酒類或其他相類之物，不能安全駕駛動力交通工具而駕
    駛者，法定刑提高為「二年以下有期徒刑、拘役或科或併科
    二十萬元以下罰金。」，並增訂第2 項「因而致人於死者，
    處一年以上七年以下有期徒刑；致重傷者，處六月以上五年
    以下有期徒刑。」，比較修正前刑法第185 條之3 與修正後
    刑法第185 條之3 第1 項之條文，以修正前之規定有利於被
    告，依刑法第2 條第1 項前段規定，應適用行為時即修正前
    刑法第185 條之3 規定，合先敘明。核被告許鴻彬所為，係
    犯刑法第185 條之3 之服用酒類不能安全駕駛動力交通工具
    而駕駛罪，及刑法第277 條第1 項之傷害罪。被告所犯上開
    2 罪，犯罪各別，行為互殊，應予分論併罰。爰審酌被告之
    素行狀況，及其明知酒精成分對人之意識能力具有不良影響
    ，酒後駕車對一般往來之公眾及駕駛人自身皆具有高度危險
    性，既漠視自己安危，尤枉顧公眾安全，而於服用酒類後已
    處於不能安全駕駛動力交通工具之狀態仍駕駛機車，嚴重危
    害行車安全，暨其智識程度、犯罪動機、目的、手段，及造
    成告訴人所受傷害之程度，與被告犯罪後態度等一切情狀，
    分別量處如主文所示之刑，並均諭知易科罰金之折算標準。
    扣案之鋸子1 支，為供被告傷害犯罪所用之物，且屬被告所
    有，此經其於警詢時承明在卷（見偵查卷第4 頁），爰併依
    法予以宣告沒收。
乙、無罪部分：
一、公訴意旨略以：被告許鴻彬於100 年6 月11日中午12時15分
    許抵達新北市林口區○○○街1 巷5 號前，見告訴人陳健平
    返家在該處停放機車，竟基於恐嚇之犯意，除了持預備之鋸
    子揮砍告訴人，致告訴人因而受有臉、頭皮、頸部、背部、
    肩及上臂多處挫傷之傷害外，並當場對告訴人恫嚇稱：「這
    是對你母親第一次警告，叫你母親小心一點，我要讓你們全
    家死」等語，以此加害生命之事恫嚇告訴人，使告訴人心生
    畏懼，致生危害於安全，因認被告亦涉犯刑法第305 條之恐
    嚇危害安全罪嫌。
二、按犯罪事實應依證據認定之，無證據不得認定犯罪事實，刑
    事訴訟法第154 條第2 項定有明文；又按告訴人之告訴，係
    以使被告受刑事訴追為目的，是其陳述是否與事實相符，仍
    應調查其他證據以資審認，最高法院著有52年台上字第1300
    號判例可資參照。經查，訊據被告堅決否認於上揭時地有對
    告訴人陳健平恐嚇稱「這是對你母親第一次警告，叫你母親
    小心一點，我要讓你們全家死」之犯行，辯稱：伊當時絕對
    沒有這樣說等語。而查：
  (一)告訴人陳健平於警詢、偵查及本院審理中雖堅指被告有對其
    為前述恐嚇話語，然告訴人稱當時「沒有人看到，也沒有人
    聽到」（見本院卷第46頁背面），而本件亦查無其他證據足
    以證明告訴人此部分之指述係與事實相符。
  (二)況且，告訴人雖指稱：我停好車要把車上東西放下來時被告
    從我右後方直接拿鋸子架在我脖子上，鋸子已經打開，跟說
    叫你媽小心一點這是給你媽第一次警告，叫你媽小心一點我
    要你們全家死，我當時人還坐在機車上，我慢慢下車把機車
    停好，被告就突然把鋸子往後拉，造成我脖子有受傷等語，
    但是，就告訴人所指「被告從我右後方直接拿鋸子架在我脖
    子上」及之後「被告把鋸子拉回去，鋸子砍到我的脖子與右
    手臂」之情節，依卷附之警方當日到達現場後所拍攝的告訴
    人照片（見偵查卷第27至29頁），實難以認定當時告訴人的
    頸部右側及右手臂，有何因與鋸齒接觸、因鋸齒拉動而造成
    的傷痕，故而告訴人所指「被告從我右後方直接拿鋸子架在
    我脖子上」及之後「被告把鋸子拉回去，鋸子砍到我的脖子
    與右手臂」，尚難認係真實，業如前述。
  (三)從而，告訴人所指陳之前述情節，既難憑信，本件又別無其
    他積極證據，難認告訴人陳述遭被告恐嚇乙節係與事實相符
    。此外，復查無其他積極證據足資證明被告有公訴意旨所指
    之恐嚇危害安全犯行，此部分既不能證明被告犯罪，爰依法
    諭知無罪之判決。
據上論斷，應依刑事訴訟法第299 條第1 項前段、第301 條第1
項，刑法第2 條第1 項前段、第277 條第1 項、第41條第1 項前
段、第38條第1 項第2 款，修正前刑法第185 條之3 ，刑法施行
法第1 條之1 第1 項、第2 項前段，判決如主文。
本案經檢察官張慶林到庭執行職務。
中    華    民    國   100    年    12    月    6     日
                      刑事第一庭  法  官  戴嘉清
以上正本證明與原本無異。
如不服本判決應於收受送達後10日內向本院提出上訴書狀，並應
敘述具體理由；其未敘述上訴理由者，應於上訴期間屆滿後20日
內向本院補提理由書（均須按他造當事人之人數附繕本）「切勿
逕送上級法院」。
                                  書記官  廖貞音
中    華    民    國   100    年    12    月    6     日
附錄本案論罪科刑法條全文：
修正前刑法第185 條之3
服用毒品、麻醉藥品、酒類或其他相類之物，不能安全駕駛動力
交通工具而駕駛者，處一年以下有期徒刑、拘役或科或併科十五
萬元以下罰金。
刑法第277 條
傷害人之身體或健康者，處三年以下有期徒刑，拘役或一千元以
下罰金。
犯前項之罪，因而致人於死者，處無期徒刑或七年以上有期徒刑
，致重傷者，處三年以上十年以下有期徒刑。